臺灣高等法院臺中分院刑事判決　　　　　　 民國九十四年度上訴字第五八四號
　　上　訴　人
　　即　被　告　乙○○
　　指定辯護人　本院公設辯護人　丙○○
右上訴人因強盜案件，不服臺灣臺中地方法院中華民國九十四年一月二十七日第一審
判決（民國九十三年度訴字第三一八九號，起訴案號：臺灣臺中地方法院檢察署民國
九十三年度偵字第二○七三一號），提起上訴，本院判決如左：
    主　　　文
上訴駁回。
    事      實
一、乙○○於民國（下同）八十年間，曾因竊盜罪、強盜罪、妨害公務罪，經本院分
    別判處有期徒刑五月、十年、一年四月，並定應執行刑為有期徒刑十一年確定，
    執行至八十五年五月二十四日假釋出獄，其於假釋中即八十五年間，又犯竊盜罪
    、妨害公務罪，經原法院分別判處有期徒刑一年、三月，定應執行刑為有期徒刑
    一年一月確定，前揭假釋因而被撤銷，於九十一年五月十四日再入監合併執行假
    釋被撤銷後之殘刑及前揭一年一月有期徒刑，迄九十二年七月二十四日，復假釋
    出獄。詎其於假釋中，猶不知悔改，仍意圖為自己不法之所有，於九十三年十一
    月二十六日上午五時十五分許（尚未日出，屬夜間，起訴書誤載為五時二十分許
    ），見臺中縣霧峰鄉○○街一八六號甲○○住處大門未鎖，即開門侵入該屋內欲
    竊取財物，其在一樓著手搜尋行竊標的後，因未見有價值之物，遂爬到二樓進入
    甲○○之臥室繼續搜尋財物，而當其俯身要開甲○○臥室內之矮櫃抽屜時，聞聲
    驚醒之甲○○對其斥問：「誰？幹什麼？」，乙○○聞因而未及拿取財物，即迅
    往樓下竄逃出去，甲○○見狀，亦自後保持不離視線之緊密追捕，並沿路大喊「
    捉賊」，乙○○於跑到振德街一八○號前時，因尚未看到其騎來之機車，心忖可
    能已經跑過頭了，乃為脫免甲○○之逮捕，當場停止奔逃並回頭對緊追在後之甲
    ○○脅迫稱：「我手上有刀，不要再跟上來，否則要殺你」等語，同時手上揮舞
    著手電筒，甲○○因天色未亮無法看清楚乙○○手上揮舞之物，猝受警嚇急停追
    趕，並因重心不穩而跌坐在地致左手臂擦傷（傷害部分未提出告訴），乙○○趁
    機立即往回奔跑，欲找其機車以逃逸，惟此時住甲○○對面之巫金河，因聽到甲
    ○○喊抓賊時，即馬上從其家中持一支、柄約二公尺長之竹製掃把，自後追趕乙
    ○○，追到振德街一九○號前，即以該掃把柄將乙○○手上之手電筒打落碎裂在
    地，乙○○於慌亂中又找不到其機車，乃又往回跑，於跑到振德街一八○號前，
    始遭其他鄰人合力將之逮捕交給據報趕到之警員處理。
二、案經臺中縣警察局霧峰分局報請臺灣臺中地方法院檢察署檢察官偵查起訴。
    理      由
一、訊據上訴人即被告（下稱被告）乙○○雖矢口否認有於夜間侵入住宅竊盜未遂，
    因脫免逮捕而當場施以脅迫之犯行，惟查右揭事實，業據被告於原審審理時坦承
    不諱，核與證人甲○○、巫金河於原審審理時所陳述之情節相符，並有現場圖一
    份（參偵卷第十九頁）、甲○○住處照片二張（參偵卷第二一頁）、甲○○因跌
    倒而左手臂擦傷及巫金河因打落被告手電筒用力過猛而左手掌受傷之照片二張（
    參偵卷第二二頁）、內載案發當天之日出時刻係上午六時二十分之交通部中央氣
    象局日出日落時刻表一紙（參原審卷第三三頁）附卷可稽。被告雖辯稱：伊僅對
    甲○○說「我手上有刀，不要跟上來」，並未說「否則要殺你」這句話云云，惟
    證人甲○○於警訊時、偵查中及原審審理時迭指被告有說「否則要殺你」這句話
    在卷，忖諸被告既為脫免逮捕而向證人甲○○佯稱其手上有刀，衡情應會再加上
    「否則要殺你」此語，以達嚇阻之效果，且被告果未說此語，甲○○當不致因猝
    受警嚇致重心不穩而跌倒坐地等情，證人甲○○所述核與經驗法則相符，堪予採
    信。另起訴書雖載被告至甲○○家中行竊時，攜帶水果刀一把，且於竊行敗漏遭
    甲○○追捕時，持該水果刀對甲○○恫嚇稱：「勿再跟上來，否則要殺你」，該
    水果刀（刀柄、刀刃分開）並經扣押在案；然質之被告，則堅詞否認當天有攜帶
    水果刀或其他刀械，堅稱扣案之水果刀非其所有。；經查：、被告自警訊之初
    迄檢察官偵訊時，均一再否認有攜帶刀械，及堅稱扣案之水果刀非其所有，此有
    各該筆錄在卷可稽；、證人甲○○於原審具結證稱：「被告手上有拿東西在揮
    舞，叫『你不要過來，再過來我要殺你』，我並沒有看清楚他拿什麼東西，那時
    天沒有很亮」等語（參原審卷第六一頁）；、證人巫金河在原審具結證稱：「
    我把被告手上東西打落後，沒有撿起來看是什麼東西，我只有告訴他們叫他們回
    去找」、「東西被打落後，在當場好像有撿到手電筒的碎片，但不知道是誰撿起
    來的」、「我沒有注意看被告手上有拿手電筒，當時他兩手都有拿東西，被我打
    落之後，地上有手電筒的碎片」等語（參原審卷第六七頁、第六九頁）；、證
    人即當天到現場處理此案之警員廖先清於原審具結證稱：「製作筆錄時我在壓制
    被告，是另一警員秦瑞祥過去扣物，後來也有吉峰所的警員過來幫忙，他們有拿
    扣案的水果刀問被告是不是他的，他說不是，後來甲○○、巫金河還有附近民眾
    都說還有手電筒，但我們去現場都找不到」等語（參原審卷第七二頁）；、證
    人即警員秦瑞祥於原審具結證稱：「關於廖先清所說有聽到現場民眾有人說還有
    手電筒這部分，確實是有人說，但我們沒有找到」、「我在現場沒有看到刀，是
    民眾拿給我的，是同一個人拿給我的，拿給我的時候刀柄、刀刃就分開了」等語
    （參原審卷第七四頁、第七六頁）；、原審當庭勘驗扣案之刀刃及刀柄結果：
    「刀柄內沒有插痕，刀刃、刀柄材質不同，刀柄殘餘鐵製處是生鐵材質，刀刃是
    鋼製材質，兩者無法接合，但是兩者斷裂面都是新斷裂的痕跡」等語（參原審卷
    第七六頁）；、證人甲○○在原審具結證稱：「我沒有親眼看到被告持扣案這
    把刀」等語，證人巫金河於原審具結證稱：「當時我只有看到金屬亮光，不確定
    是扣案這把刀」、「我只有確定是金屬的反光」等語（參原審卷第七五頁）；綜
    上可知：(甲)、證人甲○○及巫金河無法確切指認被告當天確實持一把刀；(乙)、當
    天有人撿到手電筒碎片，且在場之人確有人向警員廖先清、秦瑞祥表示有手電筒
    ；(丙)、扣案之刀柄、刀刃各一支係民眾交給警員，非警員在現場自行撿取扣得，
    證人甲○○、巫金河亦未親眼看到被告當天持該刀柄及刀刃，而該刀柄與刀刃經
    原審勘驗結果，顯非同一把刀所斷裂之物；從而，扣案之刀柄、刀刃既非同一把
    ，即不足以證明係被告當天所持以威脅甲○○而遭巫金河打落斷裂之物，且甲○
    ○及巫金河既無法確認被告當時所持者係一把刀，更未親眼見到被告當天持扣案
    之刀柄及刀刃，即未能遽認被告當天攜帶一把刀或攜帶扣案之刀柄及刀刃，而當
    時天尚未亮，被告行竊時攜帶手電筒，亦甚合常情，故被告所稱其當天係持手電
    筒向甲○○恫嚇，應屬可信，至其有無另攜帶刀械，則無證據可資證明。本件事
    證明確，被告犯行應堪認定。至於本件案發之經過情形，業經告訴人甲○○及證
    人巫金河於原審供述甚詳，本院認無再予傳訊該告訴人及證人之必要，附此敘明
    。
二、被告意圖行竊而進入甲○○住處，並滯留其內搜尋財物，縱其尚未竊得財物，惟
    其所為與竊取他人財物之行為具有一貫連接性之密接關係，應認其已著手於竊盜
    行為之實行而不遂（最高法院九十一年度台上字第一一三二號判決參照）；刑法
    第三百二十九條準強盜罪之構成，只需行為人主觀上本乎脫免逮捕之目的而當場
    施予強暴、脅迫行為即足充之，至於具體之客觀外在情形如何，則非所問（參最
    高法院九十二年度台上字第八七○號判決），是以被告為脫免逮捕揮舞手上之手
    電筒且對甲○○脅迫稱：「我手上有刀，不要再跟上來，否則要殺你」等語，致
    甲○○心生畏怖停止追趕並跌坐在地，即已符合準強盜罪之構成要件。核被告所
    為，係犯刑法第三百二十九條、第三百三十條第二項、第一項之於夜間侵入住宅
    竊盜未遂，因脫免逮捕，而當場施以脅迫之加重準強盜罪，依刑法第二十六條前
    段之規定，減輕其刑，公訴人認被告係犯攜帶兇器、於夜間侵入住宅竊盜未遂，
    因脫免逮捕，而當場施以脅迫之加重準強盜罪，尚有未洽，惟因兩者適用之法條
    同一，毋庸變更起訴法條。原審適用刑法第三百二十一條第一項第一款、第三百
    二十九條、第三百三十條第二項、第一項、第二十六條前段之規定，審酌被告犯
    後坦承大部所為，態度尚可，手段尚屬平和，惟目前在假釋中不知慎行，再犯此
    案，顯無悔改之意，及一再犯案對社會治安影響甚鉅等一切情狀，量處有期徒刑
    肆年，並敘明扣案之刀柄、刀刃各一支，並無證據足證係屬被告所有供本件犯行
    所用之物，亦非屬違禁物，而不宣告沒收，其認事、用法及量刑，並無不當，被
    告上訴人意旨否認，犯罪指摘原判決不當，為無理由，應予駁回。
三、據上論斷，應依刑事訴訟法第三百六十八條，判決如主文。
本案經檢察官丁○○到庭執行職務。
中      華      民      國      九十四  年      四      月      二十六  日
                                臺灣高等法院臺中分院刑事第十庭
                                      審判長法  官　林　照　明
                                            法  官  林  清  鈞
                                            法　官　吳　重　政
右正本證明與原本無異。
如不服本判決應於收受送達後十日內向本院提出上訴書狀，其未敘述上訴之理由者並
得於提起上訴後十日內向本院補提理由書（均須按他造當事人之人數附繕本）。
                                            書記官　劉　建　智
中      華      民      國      九十四  年      五      月      三      日
附錄：
刑法第三百二十一條第一項第一款
犯竊盜罪而有左列情形之一者，處六月以上、五年以下有期徒刑：
一  於夜間侵入住宅或有人居住之建築物、船艦或隱匿其內而犯之者。
刑法第三百二十九條
竊盜或搶奪，因防護贓物、脫免逮捕或湮滅罪證，而當場施以強暴脅迫者，以強盜論。
刑法第三百三十條
犯強盜罪而有第三百二十一條第一項各款情形之一者，處七年以上有期徒刑。
前項之未遂犯罰之。
                                                                        Ａ
